【裁判字號】    97,交訴,17
【裁判日期】    971222
【裁判案由】    肇事遺棄罪等
【裁判全文】
臺灣桃園地方法院刑事判決              97年度交訴字第17號
公  訴  人  臺灣桃園地方法院檢察署檢察官
被      告  乙○○
上列被告因肇事遺棄罪等案件，經檢察官提起公訴（96年度偵字
第21856號、第29760號），被告於準備程序進行中為有罪之陳述
，經本院合議庭裁定由受命法官獨任進行簡式審判程序，本院判
決如下：
    主  文
乙○○服用酒類，不能安全駕駛動力交通工具而駕駛，累犯，處
有期徒刑柒月。又因過失傷害人，處有期徒刑月。又駕駛動力
交通工具肇事，致人受傷而逃逸，累犯，處有期徒刑捌月。應執
行有期徒刑壹年伍月。
    事  實
一、乙○○前於民國91年間因贓物案件，經本院判處有期徒刑 3
    月確定，甫於92年10月13日易科罰金執行完畢。猶不知悔改
    ，於96年8月18日晚間6時許，在桃園縣八德市○○路725 巷
    33弄3 號住處內，與親戚飲用藥酒後，已因之欠缺通常注意
    力，而無安全駕駛車輛之能力，仍於同日晚間7 時許，駕駛
    車號BZ-7970 號自用小客車，欲返回其位在桃園縣中壢市○
    ○○街30號6樓居處，迨於同日晚間7時15分許，途經桃園縣
    中壢市○○○街375 號往南方向，其本應注意車前狀況，並
    隨時採取必要之安全措施，雖當時天候陰、路面濕潤，然夜
    間有照明、路面柏油、無缺陷、無障礙物、視距良好等一切
    情況，復無不能注意情事，竟疏未注意及此，貿然逆向切入
    路邊，適有甲○○騎乘車號NNC-611 號重型機車，沿同路段
    往北方向行駛而來，因之閃避不及而發生碰撞，致甲○○受
    有腹部及兩側下肢多處挫擦傷之傷害。詎乙○○於肇事致人
    受傷後，竟基於肇事逃逸之犯意，祇向甲○○敷衍日後會予
    賠償，未施以必要之急救防止死傷情形擴大，亦未留下何聯
    絡資料，旋即駕車逃逸，復於同日晚間7 時30分許，又在同
    路段433號前，撞擊停放在該處路旁由許國貿駕駛之車號ZU-
    0907號自用小客車（許國貿未受傷），再轉往桃園縣中壢市
    ○○○街方向駛離。嗣經甲○○記下車號報警處理，於同日
    晚間9 時許，在乙○○上址居處前，為警查獲，該時並測得
    其呼氣酒精濃度測試值為每公升0.95毫克。
二、案經甲○○訴由桃園縣政府警察局中壢分局報請臺灣桃園地
    方法院檢察署檢察官偵查起訴。
    理  由
一、本件被告乙○○所犯係死刑、無期徒刑或最輕本刑為3 年以
    上有期徒刑以外之罪，其於準備程序中就被訴事實為有罪之
    陳述，經本院告知簡式審判程序之旨，並聽取公訴人、被告
    之意見後，依刑事訴訟法第273條之1第1 項規定合議裁定由
    受命法官獨任進行簡式審判程序，合先敘明。
二、訊據被告乙○○對上揭犯行坦承不諱，核與證人即告訴人甲
    ○○於警詢時及偵查中、證人許國貿於警詢時之證述情節相
    符，復有道路交通事故現場圖、道路交通事故調查報告表(一)
    、(二)、現場相片、疑似道路交通事故肇事逃逸追查表、酒精
    測定紀錄表、刑法第185條之3案件觀察紀錄表、汽車駕駛人
    酒後駕車生理協調平衡檢測紀錄卡、衛生署桃園醫院96年10
    月23日診斷證明書各1 份在卷可稽，足徵被告任意性之自白
    ，核與事實相符，應屬可信。又者，被告於96年8 月18日晚
    間9 時14分許為警實施酒測，測得其呼氣酒精濃度測試值為
    每公升0.95毫克，再其為警於查獲觀察及命作直線、平衡動
    作、閉眼數數、持筆畫圈測試時，有手腳部顫抖、含糊不清
    、步行左右搖晃、身體搖擺不定、拒絕檢測數數等情，有前
    開酒精測定紀錄表、刑法第185條之3案件觀察紀錄表、汽車
    駕駛人酒後駕車生理協調平衡檢測紀錄卡附卷足憑；而當人
    飲酒後，若以呼氣酒精濃度測試器測得之呼氣濃度達到每公
    升0.5 毫克時，反應較慢，感覺減低，將影響駕駛；達到每
    公升0.75毫克時，思考與個性行為均會改變；達到每公升1.
    0 毫克時，步態不穩，噁心嘔吐，精神混惑不清晰；達到每
    公升1.5 毫克時，說話不清楚，感覺喪失，視力模糊；達每
    公升2.0 毫克時，體溫與血糖均降低，肌肉控制差，甚至會
    導致癲癇發作；達到每公升3.5 毫克時，則已經神智不清，
    反射減低，甚至呼吸抑制；另呼氣酒精濃度達每公升0.55毫
    克以上者，肇事率為一般正常人之10倍等情，另有國軍退除
    役官兵輔導委員會臺北榮民總醫院88年8月5日（88）北總內
    字第26868號函、法務部88年5月18日法檢字第001669號函可
    資參照；準此，被告該時呼氣酒精濃度測試值已達每公升0.
    95毫克，且於查獲、測試過程中，有手腳部顫抖、含糊不清
    、步行左右搖晃、身體搖擺不定、拒絕檢測數數之情事，況
    其更因之發生本件道路交通事故，依上揭說明，顯足認定酒
    精已使被告反應較慢，感覺減低，將影響駕駛，而達不能安
    全駕駛動力交通工具之程度無訛。復且，按汽車行駛時，駕
    駛人應注意車前狀況及兩車併行之間隔，並隨時採取必要之
    安全措施，道路交通安全規則第94條第3 項訂有明文；查本
    件道路交通事故發生當時，雖當時天候陰、路面濕潤，然夜
    間有照明、路面柏油、無缺陷、無障礙物、視距良好等一切
    情況，此有道路交通事故調查報告表(一)1 紙在卷可佐，然被
    告仍疏未注意及此，貿然逆向切入路邊，而與告訴人甲○○
    之機車發生事故，堪認被告確有過失，且其過失行為與告訴
    人所受腹部及兩側下肢多處挫擦傷之傷害間，有相當因果關
    係存在，殆無疑義。基上，被告不能安全駕駛、過失傷害及
    肇事逃逸等事實均堪認定，是本件事證明確，其犯行洵堪認
    定。
三、查被告乙○○行為後，刑法第185條之3業於97年1月2日修正
    公佈並施行，將法定刑中罰金刑部分，由修正前處3 萬元以
    下罰金，復依刑法施行法第1條之1第1項、第2項但書之規定
    提高為3倍，即處9萬元以下罰金，修正為科或併科15萬元以
    下罰金，則經比較行為時法與裁判時法，因修正後之規定並
    未較有利於行為人，應依刑法第2條第1項前段規定，適用行
    為時之法律，併予敘明。
四、核被告乙○○所為，係犯修正前刑法第185條之3服用酒類不
    能安全駕駛動力交通工具而駕駛罪、同法第284條第1項前段
    之過失傷害罪及同法第185條之4肇事逃逸罪。又被告為汽車
    駕駛人，飲酒後呼氣酒精濃度高達每公升0.95毫克之酒醉程
    度，其駕車致人受傷，依法應負過失傷害罪之刑事責任，是
    應依道路交通管理處罰條例第86條第1 項之規定，就其所犯
    過失傷害部分加重其刑（最高法院92年度台非字第60號判決
    意旨亦同）。再被告所犯上揭各罪，其犯意各別，行為互殊
    ，為數行為，應予分論併罰。另被告前於91年間因贓物案件
    ，經本院判處有期徒刑3 月確定，甫於92年10月13日易科罰
    金執行完畢，此有臺灣高等法院被告前案紀錄表1 份附卷足
    考，其受有期徒刑執行完畢，5 年以內故意再犯酒醉駕車、
    肇事逃逸有期徒刑以上之罪，為累犯，應依刑法第47條第 1
    項規定，就此部分加重其刑，另所犯過失傷害部分因屬過失
    犯罪，爰不予加重其刑，併此敘明。爰審酌被告前於89年、
    96年間，有多次酒醉駕車之公共危險犯行，分別經本院判處
    銀元2萬元、7萬元、有期徒刑5 月在案，此有前開判決書暨
    臺灣高等法院被告前案紀錄表各1 份在卷可按，其於服用酒
    類不能安全駕駛情形下，猶一再執意駕駛自用小客車於道路
    ，且呼氣酒精濃度測試值達於每公升0.95毫克，顯危及道路
    交通安全，欠乏尊重其他用路人生命、財產安全之觀念，復
    於肇事致告訴人受有上述傷害後，猶未及時施以必要之急救
    逕自離去，惡性非輕，雖其嗣於97年11月13日與告訴人達成
    調解，願賠償所受損失1萬5,000元，此亦有本院97年度附民
    移調字第278號調解筆錄1份附卷足認，但其迄今仍未依約給
    付，難徵良可，惟念及被告犯後終能坦承犯行、或有悔意，
    並兼衡其品行、生活狀況、智識程度等一切情狀，分別量處
    如主文所示之刑，及定其應執行之刑。至檢察官除就被告所
    犯酒醉駕車罪、過失傷害罪，分別具體求處有期徒刑7月、3
    月外，另就肇事逃逸部分，請科予有期徒刑1 年，另令入相
    當處所施以禁戒處分乙節；惟查，被告所犯肇事逃逸行為固
    有不該，但非行為頑劣、飾詞狡辯之情，檢察官就此部分之
    求刑，尚嫌過重；至其先後雖有4 次（含本次）酒醉駕車犯
    行，惟尚難僅據此認其已酗酒成癮，檢察官亦未提出他事證
    以佐認被告之刑罰處遇已矯治罔效，自無率然施以禁戒處分
    之必要，附此敘明。
據上論斷，應依刑事訴訟法第273條之1 第1項、第299條第1項前
段，刑法第2條第1項前段、第185條之4、第284條第1項前段、第
51條第5款、第47條第1項，修正前刑法第185條之3，道路交通管
理處罰條例第86條第1項，刑法施行法第1條之1 第1項、第2項，
判決如主文。
本案經檢察官施昱廷到庭執行職務。
中    華    民    國    97    年    12    月    22    日
                  交通法庭      法  官  黃翊哲
以上正本證明與原本無異。
如不服本判決，應於判決送達後10日內向本院提出上訴書狀（應
附繕本），並應敘述具體理由，其未敘述上訴理由者，應於上訴
期間屆滿後20日向本院內補提理由書，上訴於臺灣高等法院。
                                書記官  劉霜潔
中    華    民    國    97    年    12    月    22    日
附錄本判決論罪科刑法條：
修正前刑法第185條之3
服用毒品、麻醉藥品、酒類或其他相類之物，不能安全駕駛動力
交通工具而駕駛者，處1年以下有期徒刑、拘役或3萬元以下罰金
。（罰金部分依刑法施行法第1條之1第1項、第2項但書規定，貨
幣單位變更為新臺幣且金額提高為3倍）
刑法第185條之4
駕駛動力交通工具肇事，致人死傷而逃逸者，處6月以上5年以下
有期徒刑。
刑法第284條第1項前段
因過失傷害人者，處6月以下有期徒刑、拘役或500元以下罰金。
（罰金部分依刑法施行法第1條之1第1項、第2項前段規定，貨幣
單位變更為新臺幣且金額提高為30倍）


司法院資訊處製作；財團法人民間司法改革基金會備份。
